【裁判字號】    92,上易,1304
【裁判日期】    920626
【裁判案由】    詐欺
【裁判全文】
臺灣高等法院刑事判決                          九十二年度上易字第一三０四號
    上  訴  人  丙○○
    即  被  告
    選任辯護人  王中平律師
右列上訴人因詐欺案件，不服臺灣臺北地方法院九十一年度易緝字第十九號，中華民
國九十二年四月十一日第一審判決（起訴案號：臺灣臺北地方法院檢察署八十九年度
偵字第一三七六八、第一九七二七號）提起上訴，本院判決如左：
    主      文
上訴駁回。
    事      實
一、丙○○明知自己財務狀況非佳，竟仍基於意圖為自己不法所有之概括犯意，自民
    國（下同）八十八年一月十日起，向乙○○佯稱欲向其購買成衣後在市場販售，
    出售後即結清貨款云云，直至八十九年一月十四日止，陸續向乙○○購入共計價
    值新臺幣（下同）三十六萬之成衣，並先後簽發十五張本票交付乙○○，致乙○○陷於錯誤，陸續將成衣交丙○○在市場販賣，詎乙○○向其收取貨款時，丙○○藉口生意不佳，拒不給付貨款，所簽發之本票屆期亦均不獲清償，計詐得乙○○價值三十六萬元之成衣；丙○○復承前揭概括犯意，於八十九年四月七日至臺
    北縣新店市○○街五十九巷一號「飛龍堡電視遊樂器店」，向負責人甲○○佯稱
    ：請求讓渡「飛龍堡電視遊樂器店」經營，甲○○信以為真，遂與丙○○簽立讓
    渡書，約定讓渡金為十八萬五千元，由丙○○交付其所簽發同面額之付款人第一
    商業銀行，發票日八十九年六月八日之支票一紙，詎甲○○屆期提示，因存款不
    足，遭拒絕付款，再經前往上址查詢，發現大門深鎖，方知丙○○已將店中生財
    器具、電視遊樂器材變賣一空，並向房東取得甲○○承租該店面之押租金三萬六
    千元後避不見面，甲○○始知受騙。
三、案經乙○○、甲○○訴由臺灣臺北地方法院檢察署檢察官偵查起訴。
    理  由
一、訊據上訴人即被告丙○○固不否認與告訴人乙○○、甲○○間有金錢糾紛，惟矢
    口否認有何詐欺意圖，辯稱：「我剛剛看到本票，上面的字跡不是我的，肯定是
    乙○○的筆跡。我有付帳給他，退給他三千件毛衣給他，還給他二支手機。」、
    「是甲○○不見了我才找不到他，不是我不見了，我不可能為了十幾萬而如此做
    。」，被告辯護護人則稱：「甲○○把店讓給被告後，該店三天後就被取締無法
    營業，而後來是房東不把房子租給被告，被告才無法營業關門，東西都放在店裡
    無法搬走，被告事後按址去找甲○○，根本找不到他‧‧」云云（見本院卷第三
    五頁、第三八頁、第三九頁），本院查：
  (一)被告詐欺乙○○部分：右揭關於乙○○部分之事實，業據告訴人乙○○於偵查及
    原審調查中指述明確（見八十九年度偵字第一三七六八號卷第十七頁正反面、九
    十年易字第四八八號卷第四七至四八頁、九十一年易緝字第十九號卷第二四至二
    五頁），復有被告簽發予乙○○之本票影本十五紙附卷可參（見八十九年度偵字
    第一三七六八號卷第四至十一頁），被告於偵查中坦承與乙○○之紛爭起因於衣
    服貨款問題，於原審調查中卻又改稱伊與乙○○很熟，伊有退乙○○三千多件毛
    衣，且此部份係私人借貸糾紛云云（見九十一年易緝字第十九號卷第一九六頁、
    第一九八頁、第一九九頁），於本院調查中則辯稱該本票上的簽名非伊的字跡云
    云（見本院卷第三五頁、第三八頁），惟既係私人借貸關係，又何須退還毛衣三
    千件？且據乙○○於原審調查中陳稱：「我和被告不熟，是透過朋友介紹才認識
    ，因被告原來也是賣成衣，所以我才相信被告‧‧」、「沒有毛衣三千多件這回
    事，這些本票是淨欠的，拿貨時扣掉退貨所應該付我的貨款就是這些。」等語（
    見九十年易字第四八八號卷第四七頁、九十一年易緝字第十九號卷第二七頁）觀
    之，被告與乙○○間之糾紛確係肇因於成衣買賣，且被告於偵訊至原審調查中均
    未對該本票之真實性提出質疑，且其先辯稱係私人借貸後又辯稱該本票係偽造云
    云，均顯係臨訟推諉之詞，不足採信。另被告屢次辯稱已與乙○○達成和解等語
    ，然查，詐欺罪並非告訴乃論罪，被告與告訴人是否達成和解與本罪之構成要件
    該當與否無涉，合先敘明。
  (二)被告詐欺甲○○部分：上開關於甲○○部分之事實，業據告訴人甲○○於偵查中
    至本院調查中均指述歷歷（見八十九年度他字第三三八五號卷第十四頁反面、八
    十九年度偵字第一九七二七號卷第十頁正反面、九十一年易緝字第十九號卷第四
    六至四八頁、本院卷第二三頁），並有被告與甲○○簽訂之讓渡書、協議書各一
    紙及簽發予甲○○之面額十八萬五千元，付款人為第一商業銀行之支票影本一紙
    附卷可稽（見八十九年度他字第三三八五號卷第六至八頁）。被告先是於原審調
    查中辯稱該店被警察列管，伊不知情才頂下，且甲○○說要讓渡伊那家店不用出
    一毛錢，只要開支票；後又辯稱該店髒亂且靠近學區，警察常常來查無法營業云
    云（見九十一年易緝字第十九號卷第三三頁、第四五頁），惟被告非無辨識事理
    能力之人，且亦有簽發支票之經驗，應知受讓店面或簽發支票後尚須付款之情，
    且該店是否鄰近學區一節，被告應於欲頂讓時即應有所認知；雖證人即管區警員
    陳宗男於原審到庭證述確常至該店盤查，惟並未發現違規情形等語（見九十一年
    易緝字第十九號卷第九三頁），此亦僅係表示該店由甲○○直接轉手給被告及該
    處經營電動玩具認有不宜等情，並不足為被告有利之證明。且關於該店之押租金
    部分，被告於原審調查中辯稱房東並未退給伊，是退給甲○○云云（見同上卷第
    三六頁），惟據證人即房東徐金祥於原審調查中到庭，結證稱押租金是退還給被
    告等語後（見同上卷第七五頁），被告方改稱找了兩個月都找不到被告云云（見
    同上卷第七七頁），倘被告所言該店經營不易為真，理當與甲○○商討如何處理
    減輕彼此損失，方為正辦，卻不思此舉，竟於頂下甲○○的店後僅經營數日即將
    該店內的設備、商品變賣一空（包括冷氣機、櫃子、器材等物），所得款項均未
    交予甲○○，更甚者，於取得甲○○所交付給房東的押租金三萬六千元後亦據為
    己用，從未告知或返還予甲○○，本案自偵查至今，被告亦未曾找過告訴人商討
    解決之道，亦據告訴人甲○○於本院中指述明確（見本院卷第二三頁），甲○○
    既為被告之債權人，自更無故意使被告無從與其聯絡之理。綜上各情，益見被告
    所辯為犯後飾卸之詞，並無可採。
  (三)又被告之支票存款帳戶，於八十六年七月二十六日即有退票金額三十萬元的紀錄
    ，有臺北市票據交換所九十年三月五日（九十）北票字第一三四四號函附卷可憑
    （見九十年易字第四八八號卷第六至七頁），顯見被告於八十八年一月間向乙○○購買成衣時已陷於財務週轉困難之情況，且被告所簽發交予告訴人乙○○、甲○○之本票及支票均不獲兌現，而被告卻避不見面，經告訴人等提出告訴，又逃
    匿無，經原審於九十年七月二十四日發布通緝後始於九十一年一月三十一日緝
    獲歸案，自案發迄今已四年餘，被告仍未清償告訴人等之欠款，亦不見有與告訴
    人等協商如何償還欠款之計劃，被告自始即基於意圖為自己不法所有之概括犯意
    甚明。
  (四)被告辯護人於本院調查中尚請求將本票上字跡送請鑑定、傳訊乙○○詢問被告是
    否確有退還毛衣三千件等情，查系爭本票確係由被告所簽發並交付與乙○○，業
    據被告於偵查中、原審調查中供承不諱（見八十九年度偵字第一三七六八號卷第
    二三頁反面、九十一年易緝字第十九號卷第二六頁），直至本院調查中方辯稱該
    本票系偽造一節，實難採信，已如前述；至於被告曾退還乙○○三千件毛衣一事
    ，業經乙○○於原審調查中否認（見九十一年易緝字第十九號卷第二七頁），亦
    如前述，辯護人所聲請調查之事項，均無必要，併此敘明。
  (五)綜上所述，被告主觀上具意圖為自己不法所有之概括犯意，且客觀上佯以購貨
    、頂店名義，藉虛開本票、支票為手段，而行詐欺取財之實，本件事證明確，被
    告犯行洵堪認定。
二、核被告所為，係犯刑法第三百三十九條第一項之詐欺取財罪，其先後多次犯行，
    時間緊接，罪名與構成要件相同，顯係基於概括犯意而為，應依連續犯規定論以
    一罪，並加重其刑。原審本同上之見解，適用刑法第五十六條、第三百三十九條
    第一項，並審酌被告犯罪之動機、目的、手段、犯罪所詐得金額，犯罪後猶飾詞
    卸責毫無悔意，所詐得之款項迄今未返還予告訴人等等一切情狀，量處丙○○有
    期徒刑十月，經核認事用法均無違誤，量刑亦稱妥適，被告否認犯罪提起上訴，
    為無理由，應予駁回。
據上論斷，應依刑事訴訟法第三百六十八條，判決如主文。
本案經檢察官陳維練到庭執行職務。
中      華      民      國    九十二    年      六      月    二十六    日
                                臺灣高等法院刑事第一庭
                                  審判長法  官  李  相  助
                                        法  官  黃  聰  明
                                        法  官  魏  新  國
右正本證明與原本無異。
不得上訴。
                                          書記官  賴  淑  真
中      華      民      國    九十二    年      六      月     三十     日
附錄本案論罪科刑法條全文：
刑法第三百三十九條意圖為自己或第三人
不法之所有，以詐術使人將本人或第三人之物交付者，處五年以下有期徒刑、拘役或
科或併科一千元以下罰金。
以前項方法得財產上不法之利益或使第三人得之者亦同。
前二項之未遂犯罰之。


司法院資訊處製作；財團法人民間司法改革基金會備份。
